最高法院民事裁定　　　　　　　　　 111年度台上字第1799號
上　訴　人　李文貴
訴訟代理人　侯志翔律師
被 上訴 人　蔡培源
上列當事人間請求清償借款事件，上訴人對於中華民國111年4月
29日臺灣高等法院臺中分院第二審判決（110年度重上字第236號
），提起上訴，本院裁定如下：
    主  文
上訴駁回。
第三審訴訟費用由上訴人負擔。
    理  由
    按上訴第三審法院，非以原判決違背法令為理由，不得為之
。又提起上訴，上訴狀內應記載上訴理由，其以民事訴訟法第46
9 條所定事由提起第三審上訴者，應於上訴狀內表明原判決所違
背之法令及其具體內容、暨依訴訟資料合於該違背法令之具體事
實。其依同法第469條之1規定提起上訴者，並應具體敘述為從事
法之續造、確保裁判之一致性或其他所涉及之法律見解具有原則
上重要性之理由。同法第467條、第470條第2 項分別定有明文。
而依同法第468 條規定，判決不適用法規或適用不當者，為違背
法令；依同法第469 條規定，判決有該條所列各款情形之一者，
為當然違背法令。是當事人提起第三審上訴，如合併以同法第46
9條及第469條之1 之事由為上訴理由時，其上訴狀或理由書應表
明該判決所違背之法令條項，有關之司法院解釋、憲法法庭裁判
，或成文法以外之習慣或法理等及其具體內容，暨係依何訴訟資
料合於該違背法令之具體事實，並具體敘述為從事法之續造、確
保裁判之一致性或其他所涉及之法律見解具有原則上重要性之理
由。如未依上述方法表明，或其所表明者與上開法條規定不合時
，即難認為已合法表明上訴理由，其上訴自非合法。
    本件上訴人對於原判決提起上訴，雖以該判決違背法令為由
，惟核其上訴理由狀所載內容，係就原審取捨證據、認定事實之
職權行使所論斷：上訴人於民國92年至94年間向被上訴人借款，
被上訴人曾交付如原判決附表（下稱附表）二所示21張支票予上
訴人，票面金額合計新臺幣（下同）733萬元，其中附表二編號1
、4至21 支票均已分別由上訴人及斯時上訴人經營之聚旺金屬工
業有限公司（下稱聚旺公司）、上訴人之配偶卓○○提示兌現，
均與上訴人具有密切關係，亦與上訴人自承向被上訴人借款之時
間相符。兩造嗣於98年4月22日結算，上訴人尚欠600萬元（下稱
系爭借款），並於同日簽立系爭借貸契約書，約定上訴人應依附
表一欄所示之日期清償各筆本金，上訴人並以訴外人即其母
蔡○○所有土地設定最高限額抵押權予被上訴人。系爭借貸契約
書經囑託內政部警政署刑事警察局鑑定結果，其上「李文貴」字
跡，與上訴人所不爭執由其簽署文件上之「李文貴」字跡相符合
，堪認系爭借貸契約書為上訴人所親自簽署。上訴人雖抗辯其已
清償借款400萬元云云，惟上訴人自陳係於96年間出售土地、廠
房所得而清償；至提出聚旺公司簽發之支票，亦係被上訴人於92
年至94年間提示兌現，均為兩造於98年4月22日結算借貸關係前
之款項，不能證明係上訴人於98年4月22日後所清償，則被上訴
人依消費借貸關係，請求上訴人給付系爭借款本息，為有理由等
情，指摘為不當，並就原審命為辯論及已論斷者，泛言謂為違法
，而非表明該判決所違背之法令及其具體內容，暨依訴訟資料合
於該違背法令之具體事實，更未具體敘述為從事法之續造、確保
裁判之一致性或其他所涉及之法律見解具有原則上重要性之理由
，難認其已合法表明上訴理由。依首揭說明，應認其上訴為不合
法。
    據上論結，本件上訴為不合法。依民事訴訟法第481 條、第
444條第1項、第95條、第78條，裁定如主文。
中    華    民    國   111    年    7     月    21    日
                      最高法院民事第二庭
                          審判長法官  高  孟  焄  
                                法官  彭  昭  芬  
                                法官  邱  璿  如  
                                法官  徐  福  晋  
                                法官  蘇  芹  英  
本件正本證明與原本無異
                                      書  記  官
中    華    民    國   111    年    7     月    26    日